臺灣高等法院刑事判決　　　　　　　　　　　　　九十三年度上訴字第一五九四號
　　上　訴　人　臺灣桃園地方法院檢察署檢察官
　　被　　　告　甲○○
　　指定辯護人　蔡柱 律師
右上訴人因毒品危害防制條例案件，不服臺灣桃園地方法院九十一年度訴字第一二三
三號，中華民國九十三年四月十三日第一審判決（起訴案號：臺灣桃園地方法院檢察
署九十一年度偵字第二一七０號），提起上訴，本院判決如左：
    主  文
原判決撤銷。
甲○○販賣第二級毒品，處有期徒刑參年捌月。
扣案之第二級毒品安非他命驗餘淨重捌點伍貳伍玖克，及驗餘淨重肆點伍玖零玖克，
均沒收銷燬。
    事  實
一、甲○○有施用第二級毒品安非他命（下稱安非他命）前科，意圖營利，基於販賣
    安非他命之犯意，於民國九十一年一月十一日，在桃園縣平鎮市○○街三五巷六
    之二號住處，將其非以營利向綽號「小黑」之不詳姓名成年男子所販入供己施用
    之安非他命，以三公克新台幣（下同）五千元之價格，以賒欠之方式販賣給綽號
    「段胖」之乙○○。同年一月十四日下午四時二十分許，經警持臺灣桃園地方法
    院核發之搜索票，在上址查獲甲○○及其友人丙○○同在一處施用安非他命（王
    、高二人施用部分由原審另行裁定送觀察勒戒），並扣得供施用之安非他命十九
    包（原淨重八‧七一五八克，取樣Ｏ‧一八九九克鑑析用罄，餘淨重八‧五二五
    九克），及安非他命五包（原淨重四‧七五三二克，取樣Ｏ‧一六二三克鑑析用
    罄，餘淨重四‧五九Ｏ九克），暨分裝安非他命之夾鍊袋一包、削尖吸管一支、
    吸食器一瓶、玻璃球一個等物。
二、案經桃園縣警察局中壢分局移送臺灣桃園地方法院檢察署檢察官偵查起訴。
    理  由
一、上訴人即被告甲○○供認有於九十一年一月間販賣安非他命給綽號「段胖」即乙○○之事實，及供稱：「：但：：，段胖沒有拿給我五千元。」等語不諱（見原
    審卷第一宗第三十一、三十頁），經本院勘驗上訴人於原審九十二年二月十八日
    上開訊問筆錄之錄音帶內容，上訴人確有承認販賣安非他命給綽號「段胖」之乙○○，及「段胖」尚未交付其五千元等情，此有勘驗筆錄足佐（見本院卷第九十
    四至九十七頁）。證人即於前揭時地與上訴人同時被警查獲之丙○○於警詢時證
    稱：「‧‧我於元月十一日於甲○○家中親眼目睹甲○○將安非他命販賣予身材
    微胖綽號段胖之男子，‧‧。」（見偵查卷第十七頁），在檢察官偵查中結證稱
    ：「（甲○○確實販賣時間？）‧‧只記得九十一年元月初某日在他的家中平鎮
    市○○街三五巷六之二號。」「（對象？）段胖、‧‧。」「（段胖是當天早上
    幾點來的？）忘了。只記得是九一年一月。」「（甲○○給段胖之安非他命如何
    計價？）五千元買三公克。」「段胖以賒帳方式買的。」（見偵查卷第九十五頁
    反面至九十六頁反面）；於原審就所問：「九十一年（筆錄記載為九十年）一月
    間有無指證被告販賣安非他命？」一情，結證稱：「有。」，並再次證稱其有在
    上訴人住處親眼目睹上訴人販賣安非他命給「段胖」，價格三（公）克五千元，
    但沒有看過「段胖」拿過現金給上訴人等語甚詳（見原審卷第一宗第六十五、七
    十一、七十五、七十六頁）。而「段胖」係乙○○之綽號，乙○○亦認識上訴人
    ，有到過上訴人住處，最近聯絡的時間在九十一年一月間等情，並經證人乙○○
    結證在卷（見原審卷第一宗第九十六、九十七、九十九、一ＯＯ頁；本院卷第一
    九八、一九九頁）。足徵證人丙○○所稱之綽號「段胖」確有其人，即乙○○無
    訛。
二、又證人丙○○證稱其於九十年十一月底十二初認識上訴人，上訴人亦供承其認識
    丙○○無訛（見偵查卷第五十一頁、本院上訴卷第四十六頁）。卷查，證人丙○○之證述均係親自聞見，在原審法院偵審中復均簽具證人結文，對是否負偽證罪
    責利害關係之情形應已明瞭，所證述之上情復與上訴人在原審之前開自白相符，
    其證言自具憑信性。上訴人及證人丙○○二人此次遭查獲，固均因有施用安非他
    命而經原審裁定由檢察官執行觀察、勒戒，因無繼續施用毒品傾向，其中丙○○
    部分有原審九十一年度毒聲字第九一號刑事裁定及臺灣桃園女子監獄九十年二月
    五日函所檢送之「有無繼續施用毒品傾向證明書」（見偵查卷第八十四、八十五
    頁），上訴人部分則經臺灣桃園地法院檢察署檢察官以九十一年度毒偵緝字第一
    四一號為不起訴處分確定，亦有本院被告全國前案紀錄表可稽。惟本件係證人丙○○指證其親眼目睹上訴人販賣安非他命給乙○○，並非證人丙○○供出其施用
    之安非他命來源（上游）因而破獲，自無依毒品危害防制第十七條獲邀減輕其刑
    之寬典，從而自亦不必慮及證人是否為圖謀減刑而有所誣攀上訴人之情事發生。
    上訴人既有施用安非他命之惡習，則其將所販入供己施用之安非他命再出售他人
    ，依事理自有可能。按證人之陳述有部分前後不符，究竟何者為可採，法院仍得
    本其自由心證予以斟酌，非謂一有不符，即應認其全部均為不可採信。其基本事
    實之陳述，若果與真實性無礙時，則仍非不得予以採信。經查，依上訴人及證人
    丙○○前揭供證之情節以觀，除上訴人供稱其販賣之價格為「一千元一包」（見
    原審卷第一宗第三十一頁），與證人丙○○所稱之「三公克五千元」，略有差異
    外，其餘就上訴人有於九十一年一月間在其住處販賣安非他命給「段胖」之基本
    事實，其陳述則屬一致。查證人丙○○在偵審中均供證上訴人販賣安非他命給「
    段胖」之價格為「三公克五千元」，且「段胖」是以賒欠方式購買等情不移，參
    酌上訴人所稱「一千元一包」之說，並無言及重量，暨其不諱言未收受乙○○所
    交付之五千元等情，則應以證人丙○○所證稱上訴人係以賒欠方式，以「三公克
    五千元」販賣安非他命予「段胖」即乙○○，為可採信。至販賣之時間，上訴人
    及證人丙○○在偵審中僅提及係九十一年一月間，但證人丙○○於獲案之初警詢
    時已明白證稱係於九十一年一月十一日，在上訴人家中親眼目睹上訴人販賣安非
    他命給「段胖」如前述。本件係於九十一年七月三十日繫屬於原審法院（見原審
    卷第一宗第一頁），則證人丙○○此項審判外之陳述，係在九十二年九月一日新
    修正刑事訴訟法施行前，依刑事訴訟法施行法增訂第七條之三規定，自具有證據
    能力。核與其嗣後在偵審中之證述並無不同，且更為具體。從而，上訴人應係於
    九十一年一月十一日販賣安非他命予「段胖」，情甚明灼。
三、上訴人及指定辯護人雖均以上訴人曾罹患躁症，至壢新醫院就醫，原審九十二年
    二月十八日庭訊時，適逢該症發作，情緒失控，因而胡言亂答云云，據此否認其
    於原審之上開陳述為真正。然查，上訴人因吸食安非他命引發之精神分裂症，曾
    於八十九年十月五日至九十一年八月五日共計門診二五次，症狀為幻聽、被害幻
    想、失眠，服用藥物後，症狀可緩解。雖可能因聽幻覺而減少判斷能力，但不影
    響其記憶能力。此經壢新醫院九十三年八月二日、九月二十日函復本院在卷（見
    本院卷第八十四、一五七、一五八頁）。則上訴人因吸食安非他命引發之精神分
    裂症，既不影響其記憶能力，對其是否有販賣安非他命給乙○○所親身經歷之事
    ，自無可能因失其記憶而胡言亂答。又上訴人因施用安非他命甫於九十二年二月
    七日停止戒治之執行而出所（見本院卷第二十三頁上訴人之前案出入監紀錄），
    觀其於原審九十二年二月十八日訊問時之回答內容，固有不滿其已勒戒完畢又遭
    起訴販賣安非他命審理之情緒言詞，惟亦明白陳稱「我的精神狀況沒有問題」，
    其上開陳述顯具任意性，且核與證人丙○○證述之情節相符，自得採為論罪之依
    據。上訴人徒空以其罹患躁症發作，否認上開自白之真正，無非事後卸責之詞，
    不足採信。又證人乙○○雖否認有於前揭時地向上訴人購買安非他命之情事，並
    證稱因上訴人之姊夫向伊借錢不還，又找不到人，所以在九十一年一月間找上訴
    人請其姊夫跟伊聯絡，及伊不認識丙○○云云（見原審卷第一宗第九十七至九十
    九頁）。惟查，證人乙○○因恐其陳述致受有刑訴追訴之危險（即因買受而持有
    安非他命），故而否認，衡情屬於正常之舉，尚不能單憑證人乙○○之片面陳述
    ，即遽以全盤推翻或否定上開事實之認定。證人丙○○雖經本院傳、拘無著；證
    人乙○○證稱：「（認識丙○○？）大概看過。但要看到本人才知道。」迨經本
    院提示丙○○之口卡片諭請證人乙○○辨認時，亦證稱：「要看到本人才能確定
    。」（見本院卷第一九九頁）。惟原審提示證人丙○○筆錄，詢問證人乙○○有
    無意見時，固據證稱：「我們是在講他（即上訴人）姊夫黃牛，錢都不給我，我
    請被告幫我留意。」等情（見原審卷第一宗第一ＯＯ頁），已不否認其認識丙○○。依上訴人就原審所問：「對乙○○所言有無意見？」，則答稱：「我沒有姊
    夫。」，在本院更陳稱不知道有欠上訴人金錢之事（見原審卷第二宗第六十七頁
    、本院卷第二○一頁），足徵證人乙○○所稱不認識丙○○，其於九十一年一月
    間找上訴人，純係為索討上訴人姊夫之欠款云云，並非實情。
四、按安非他命之販賣行為，不以販入後復行賣出為必要，祇要以營利為目的，而有
    販入或賣出二者其一之行為，即足構成。又販賣安非他命係屬違法行為，非可公
    然為之，不論是瓶裝或紙包之安非他命，均可任意分裝增減其分量，而每次買賣
    之價量，亦隨時依雙方關係之深淺、當時之資力、需求程度及對行情之認知、來
    源是否充裕、販賣者是否渴求資金、查緝是否嚴緊、購買者被查獲時供述購買對
    象之可能性之風險評估等因素，因而異其標準，並機動調整，非可一概而論，販
    賣之人從價差或量差中牟利方式雖異，其意圖營利之非法販賣行為則一。又當事
    人於案發之初所為之陳述，較少權衡利害關係，如無證據證明其獲案之初所為之
    供述有何不實，或其事後更異之詞為真正，即應以其案發之初之陳述為可採信。
    卷查，上訴人於警詢時供認其以一千元價格向綽號「小黑」之男子購得安非他命
    Ｏ點七公克一小包供己施用（見偵查卷第六頁），以其確有施用安非他命之惡習
    ，則其初供向「小黑」購買施用，即可採信。上訴人於偵查中雖翻異前詞，否認
    有向「小黑」購買之情，係屬飾卸之詞，核無足採。依上訴人以一千元販入Ｏ點
    七公克安非他命，賣出價格為五千元三公克，雖尚未付款，其屬有對價之轉讓，
    要無疑義。於此，則上訴人係以營利之目的，於前述時地販賣交易安非他命予乙○○，情甚明灼。綜上所述，本件事證已臻明確，上訴人犯行，至堪認定。
五、查安非他命為毒品危害防制條例第二條第二項第二款明定之第二級毒品。核上訴
    人所為，係犯上開條例第四條第二項之販賣第二級毒品罪。其持有安非他命之低
    度行為，為販賣之高度行為所吸收，不另論罪。經查，上訴人販賣安非他命給買
    受人乙○○，依卷證僅止一次，對象亦只有乙○○一人，核其數量不多，或因一
    時圖貪而罹刑章，本件所犯之罪，其法定最輕本刑為七年以上有期徒刑，有法重
    情輕之情形，因認科處法定最低度刑猶嫌過重，犯罪情狀足堪憫恕，依刑法第五
    十九條規定減輕其刑。原審不察，就此部分遽為上訴人無罪之判決，自有未洽。
    檢察官上訴意旨指以指摘，有理由，應予撤銷改判。爰審酌上訴人違反禁令，販
    賣交付足以導致精神障礙及生命危險之毒品，並審酌其犯罪之動機、目的、販賣
    數量不多、交付後尚未得款，暨犯罪後態度等一切情狀，量處如主文第二項所示
    之刑。扣案如主文第三項之安非他命（其中十九包原淨重八‧七一五八克，取樣
    Ｏ‧一八九九克鑑析用罄，餘淨重八‧五二五九克；另五包原淨重四‧七五三二
    克，取樣Ｏ‧一六二三克鑑析用罄，餘淨重四‧五九Ｏ九克。鑑定報告見原審卷
    第二宗第二十八、二十九頁），為查獲之第二級毒品，雖係上訴人供己施用之物
    ，已據其陳明，惟起訴書已敘明應依法沒收，應認檢察官已聲請沒收，為避免司
    法資源之浪費，依毒品危害防制條例第十八條第一項前段規定沒收銷燬之（最高
    法院九十一年台非字第六七號判決參照）。至扣案分裝安非他命之夾鍊袋一包、
    削尖吸管一支、吸食器一瓶、玻璃球一個等物，則與本案犯罪無直接關涉，又非
    違禁物，檢察官併為沒收之聲請，尚有誤會，附此敘明。
六、公訴意旨另以：被告甲○○基於販賣安非他命之概括犯意，自民國九十一年一月
    一日起至同年月十三日止（其中如事實欄所載九十一年一月十一日犯行部分除外
    ），於附表所示之時間，連續販賣安非他命予綽號「段胖」之乙○○、綽號「阿
    彭」及綽號「孟子」之藺孟傑，其販賣之方式為：乙○○、「阿彭」、藺孟傑分
    別以行動電話號碼為Ｚ000000000、Ｚ000000000及Ｚ000
    000000號聯絡被告甲○○使用之Ｚ000000000號行動電話，渠等
    談妥購買安非他命之數量、金額後，即於當日數小時內，前往被告甲○○位在桃
    園縣平鎮市○○里○○街三十五巷六之二號住處取貨，被告甲○○則以五千元之
    價格出售安非他命三公克予乙○○、「阿彭」、藺孟傑，然渠等若缺現金時，則
    暫時賒欠之方式為之。經警於同年一月十四日下午四時二十分許，在上揭住處查
    獲，並扣得前述之物。因認被告此部分亦涉犯販賣第二級毒品罪嫌云云。
七、上訴人否認有被訴之此部分犯行，證人乙○○及綽號「孟子」之藺孟傑亦均證稱
    並無於附表所示之時間向上訴人購買安非他命之情事，經檢視證人丙○○關於本
    部分上訴人販賣安非他命給乙○○、藺孟傑及「阿彭」之時間及次數，其證述之
    情節前後不儘一致，在查無其他佐證之情況，自不能單憑已存有瑕疵之證人丙○○之唯一指證，即遽以推定。又依上訴人所使用之手機門號Ｚ00000000
    0號，該行動電話內鍵入之電話有「段胖」Ｚ000000000、「阿彭」Ｚ
    000000000，及「孟子」Ｚ000000000之行動電話門號，且經
    公訴人調閱渠等行動電話通聯紀錄結果，固足認上訴人與「段胖」、「阿彭」、
    「孟子」間有於附表所示時間聯絡，此有台灣大哥大股份有限公司、遠傳電信股
    份有限公司、和信電訊股份有限公司函覆行動電話通聯紀錄各一份在卷可憑。然
    前揭通聯記錄僅能顯示上訴人與「段胖」、「阿彭」、「孟子」間有於附表所示
    時間通話記錄之事實，且衡之行動電話已成為現代人聯繫溝通之工具，縱然上訴
    人與「段胖」等人有聯絡之事實，亦無從證明渠等間聯絡之內容與販賣毒品有關
    ，公訴人提證之通聯紀錄尚無從援為上訴人於附表時間販賣毒品安非他命予「段
    胖」等人之佐證。此外，復無其他積極證據足認上訴人有何公訴人所指此部分之
    犯行，自不能證明其犯罪。因公訴意旨認與前開起訴判罪部分，有裁判上一罪關
    係，不另為無罪之諭知。
據上論斷，應依刑事訴訟法第三百六十九條第一項前段、第三百六十四條、第二百九
十九條第一項前段、毒品危害防制條例第四條第二項、第十八條第一項前段、刑法第
十一條、第五十九條、第四十條但書，判決如主文。
本案經檢察官鄭龍照到庭執行職務。
中　　　華　　　民　　　國　　九十三　　年　　 十一 　　月　　 三十 　　日
                              臺灣高等法院刑事第十庭
                                  審判長法  官  溫　耀　源
                                        法  官  邱　同　印
                                        法  官  吳      燦
右正本證明與原本無異。
如不服本判決，應於收受送達後十日內向本院提出上訴書狀，其未敘述上訴之理由者
並得於提起上訴後十日內向本院補提理由書（均須按他造當事人之人數附繕本）。
          　　　　　　　　　　　　　　　書記官  陳　靜　姿
中　　　華　　　民　　　國　　九十三　　年　　 十一 　　月　　 三十 　　日
附錄：本案論罪科刑法條全文
毒品危害防制條例第四條第二項
製造、運輸、販賣第二級毒品者，處無期徒刑或七年以上有期徒刑，得併科新臺幣七
百萬元以下罰金。
附表：
一、被告販賣安非他命予「段胖」之時間：九十一年一月二日、九十一年一月四日、
    九十一年一月五日、九十年一月六日、九十一年一月七日、九十一年一月八日、
    九十一年一月十日、九十一年一月十二日、九十一年一月十三日。
二、被告販賣安非他命予「孟子」之時間：九十一年一月十日、九十一年一月十一日
    、九十一年一月十二日、九十一年一月十三日。
三、被告販賣安非他命予「阿彭」之時間：九十一年一月一日、九十一年一月五日、
    九十一年一月九日、九十一年一月十一日、九十一年一月十二日。
